【裁判字號】    98,交聲,620
【裁判日期】    981030
【裁判案由】    聲明異議
【裁判全文】
臺灣臺南地方法院交通事件裁定         98年度交聲字第620號
移送機關    交通部公路總局嘉義區監理所麻豆監理站
異議人即
受處分人    甲○○
                    樓
上列異議人即受處分人因違反道路交通管理處罰條例案件，對於
交通部公路總局嘉義區監理所麻豆監理站民國98年5 月14日所為
之裁決處分（處分案號：麻監裁罰字第裁75-M00000000號）聲明
異議，本院裁定如下：
    主  文
異議駁回。
    理  由
一、原處分意旨略以：受處分人即異議人甲○○（下稱異議人）
    駕駛其所有之車牌號碼SW-3587 號自小客車，於民國98年4
    月15日6 時23分許，在設有燈光號誌管制之臺南縣新營市鐵
    線里台19甲線與南173 線交岔路口闖紅燈，遭臺南縣警察局
    新營分局警員當場攔停製單舉發，嗣經移送機關即交通部公
    路總局嘉義區監理所麻豆監理站認其違規事證明確，依照道
    路交通管理處罰條例第53條第1 項、第63條第1 項第3 款及
    違反道路交通管理事件統一裁罰基準表之規定，裁處異議人
    罰鍰新臺幣（下同）2,700 元，並記違規點數3 點等語。
二、本件聲明異議意旨略以：台19甲線與南173 線之交岔路口為
    丁字路口，異議人駕車行經該處時，已減速並打方向燈右轉
    應係紅燈右轉，並非直行闖紅燈，因而為此聲明異議等語。
三、按汽車駕駛人，行經有燈光號誌管制之交岔路口闖紅燈者，
    處罰鍰1,800 元以上5,400 元以下，並予記違規點數3 點，
    道路交通管理處罰條例第53條第1 項、第63條第1 項第3 款
    分別亦定有明文。
四、經查：
(一)異議人駕駛其所有之車牌號碼SW-3587號 自小客車，於98年
    4 月15日6 時23分許，行經設有燈光號誌管制之臺南縣新營
    市鐵線里台19甲線與南173 線交岔路口時有闖紅燈之違規行
    為，遭臺南縣警察局新營分局警員當場攔停製單舉發等情，
    有臺南縣警察局98年4 月15日南縣警交字第M00000000 號舉
    發違反道路交通管理事件通知單1 份附卷可稽。
(二)異議人雖以前詞置辯，惟按道路交通管理處罰條例對闖越紅
    燈之行為，原則上係以該條例第53條第1 項之規定處罰，僅
    於符合「紅燈右轉」之情形，始以同條第2 項之規定處罰；
    易言之，道路交通管理處罰條例既將行經交岔路「闖紅燈」
    及「紅燈右轉」行為分項處罰，此二種行為於本質上尚有不
    同。稱紅燈右轉者，應指車輛行經交岔路口遇紅燈時，未穿
    越交岔路口而將車輛右轉入該路口右方另一端之交岔路而言
    ，如直接穿越該交岔路口前行，極易與在該交岔路口依綠燈
    號誌前行之車輛發生搶道、碰撞等情，將嚴重影響交岔路口
    之行車安全，是無論係直行或斜行，顯非單純紅燈右轉可比
    擬。故駕駛人之行為茍不符合該條例第53條第2 項所定之「
    右轉」例外情形，即應依同條例第53條第1 項之原則規定適
    用，此為法律適用解釋之當然。
(三)其次，證人即當日舉發本違規事件之臺南縣警察局新營分局
    員警謝世福於98年6 月30日本院調查時到庭結證：「（問：
    本件是否你舉發？〈提示舉發單並告以要旨〉）是我舉發的
    。」、「（問：當時異議人所駕駛自小客車是否是從臺19甲
    線由南往北方向行駛？）是。」、「（問：臺19甲線在該交
    岔路口有無跟173 縣道交會？）有。」、「（問：你是在臺
    19甲線北往南車道之右側經過交岔路口之右側攔下異議人？
    ）是。」、「（問：也就是異議人從臺19甲線北往南行車管
    制號誌紅燈時通過交岔路口，繼續行駛臺19甲線？）是。」
    、「（問：臺19甲線往南行駛是在往下營方向嗎？）是。」
    等語明確（詳本院卷第28頁至第29頁），並有違規地點位置
    現場圖、YAHOO 地圖、違規地點衛星空照圖各1 份及違規地
    點現場照片6 幀（詳本院卷第45頁至第50頁）附卷可稽，足
    認本件違規之交岔路口係台19甲線與南173 線交會之處，而
    台19甲線係通過該交岔路口後偏右之方向，向左則進入南17
    3 線。而依異議人之行駛路線觀之，行車之路線係沿台19甲
    線由北往南方向行駛，並於行經本件違規之交岔路口後仍繼
    續沿台19甲線行駛，雖其於通過該岔路口後，確有偏右行駛
    之情形，惟此係因該路段呈弧形路線使然，且上開交岔路口
    之右方已無其他路段可供右轉，而僅能繼續沿台19甲線或左
    轉往南173 線行駛。準此，異議人既係持續行駛在台19甲線
    上，並非於交岔路口右轉而行駛至其他路線，是其所為之駕
    駛行為核與「右轉」之文義明顯不符。
五、綜上所述，異議人駕駛車牌號碼SW-3587 號自用小客車，於
    前述時、地沿台19甲線行近該交岔路口時，所行進方向之號
    誌為紅燈猶通過交岔路口，繼續沿台19甲線行駛，自屬闖紅
    燈，而非紅燈右轉，應堪認定。則移送機機關依道路交通管
    理處罰條例第53條第1 項、第63條第1 項第3 款及違反道路
    交通管理事件統一裁罰基準表之相關內容之規定，裁處異議
    人罰鍰2,700 元，並記違規點數3 點，核無違誤。本件異議
    無理由，應予駁回。
六、據上論斷，應依道路交通管理處罰條例第87條第2 項、道路
    交通案件處理辦法第19條，裁定如主文。
中    華    民    國    98    年    10    月    30    日
                        交通法庭法  官  鄭燕璘
以上正本證明與原本無異。
如不服本裁定應於送達後5日內向本院提出抗告狀（應附繕本）
。
                                書記官  蔡明峰
中    華    民    國    98    年    10    月    30    日


司法院資訊處製作；財團法人民間司法改革基金會備份。
